【裁判字號】    90,上更(一),778
【裁判日期】    900919
【裁判案由】    毒品危害防制條例
【裁判全文】
臺灣高等法院刑事判決                            九十年度上更(一)字第七七八號
    上  訴  人  臺灣桃園地方法院檢察署檢察官
    上  訴  人  乙○○
    即  被  告
    指定辯護人  本院甲○
右上訴人因被告違反毒品危害防制條例案件，不服臺灣桃園地方法院八十八年度訴字
第一０一七號，中華民國八十九年十二月六日第一審判決（起訴案號：臺灣桃園地方
法院檢察署八十八年度偵字第九八五二號）提起上訴，經判決後，由最高法院發回更
審，本院判決如左：
    主  文
原判決撤銷。
乙○○轉讓第二級毒品，累犯，處有期徒刑拾月。
扣案第二級毒品安非他命貳包（毛重壹公克、毛重壹點陸公克，共淨重貳點零伍貳柒
公克，鑑驗耗損零點零貳貳柒公克，剩餘貳點零參公克）沒收銷燬之。
    事  實
一、乙○○前曾於民國（下同）八十七年二月間，因違反麻醉藥品管理條例案件，經
    臺灣桃園地方法院判處有期徒刑三月確定，甫於八十七年四月十三日執行完畢；
    其於八十七年八月間，又因違反槍砲彈藥刀械管制條例案件等罪，被臺灣桃園地
    方法院檢察署檢察官提起公訴，為臺灣高等法院就違反槍砲彈藥刀械管制條例案
    件，判處有期徒刑三年，併科罰金新台幣十五萬元，就所犯妨害公務罪部分，經
    判處有期徒刑六月，合併定執行刑為有期徒刑三年四月，併科罰金新台幣十五萬
    元，應執行至九十二年八月十一日止；其又於八十九年九月二十五日，為臺灣桃
    園地方法院以毒品危害防制條例之施用第二級毒品罪，判處有期徒刑四月，以施
    用第一級毒品罪，判處有期徒刑八月，合併定執行刑為有期徒刑十月，應執行至
    九十三年六月十一日止。
二、乙○○仍不知悔改，於八十八年六月二十五日晚間八時許，在桃園縣桃園市○○○路假日飯店前，將安非他命壹包（毛重參點陸公克，淨重貳點玖捌參參公克，
    鑑驗耗損零點零壹玖捌公克，餘貳點玖陸參伍公克，另案扣押應於該案宣告沒收
    ）轉讓與丙○○施用，而雙方約由丙○○交付新台幣（下同）五千元為轉讓之代
    價，嗣因丙○○身上無現金，丙○○乃將其駕駛之車號「ＫＤ─二六七二號」之
    白色自用小客車交付乙○○，以之為上開轉讓安非他命代價五千元之質押。嗣於
    八十八年六月二十六日中午十二時三十分許，丙○○攜上開安非他命行經桃園縣
    中壢市○○道路時，為警臨檢盤獲，乃供出毒品來源為乙○○，並隨即帶同警員
    前往乙○○桃園縣中壢市○○○街二三二號九樓住所，在電梯口查獲乙○○身上
    帶有安非他命壹包（毛重壹公克），並在乙○○住處扣得安非他命壹包（毛重壹
    點陸公克，以上貳包安非他命經送憲兵司令部刑事鑑識中心鑑驗得淨重貳點零伍
    貳柒公克，鑑驗耗損零點零貳貳柒公克，剩餘貳點零參公克）、吸食器壹組、帳
    冊壹本等物。
三、案經桃園縣警察局中壢分局報請臺灣桃園地方法院檢察署檢察官偵查起訴。
    理  由
一、訊據上訴人即被告乙○○固坦承於右揭時地為丙○○帶同員警前往查獲，並起出
    安非他命貳包、吸食器壹組、帳冊壹本等事實，惟否認販賣毒品犯行，其先後於
    原審、本院調查及審理中辯稱：「沒有賣安非他命給丙○○，丙○○於警訊所言
    均不實在，丙○○故意陷害，丙○○有說被警察刑求，警訊筆錄不實，扣案帳冊
    是隨手亂寫的」、「確未賣安非他命與丙○○，丙○○所有車號ＫＤ─二六七二
    號之白色小客車，因為丙○○欠五千元所以才交付，是在被查獲前一星期交付。
    警訊時警員未問丙○○將車子交付原因，所以才未講，而且在警訊曾被刑求」云
    云。
二、經查：
(一)、關於被告所稱刑求部分：被告之自白須非出於強暴脅迫利誘詐欺或其他不正之方
    法，且與事實相符者始得採為證據，如果被告之自白係出於不正之方法，並非自
    由陳述，即其取得自白之程序已非適法，則不問自白內容是否確與事實相符，因
    其非係適法之證據，即不能採為判決基礎，故審理事實之法院遇有被告對於自白
    提出刑求之抗辯時，應先於其他事實而為調查（最高法院八十七年度台上字第四
    九四號判決參照）。共同被告所為不利於己之供述，固得採為其他共同被告犯罪
    之證據，惟此項不利之供述，仍須非出強暴、脅迫、利誘、詐欺或其他不正之方
    法者，始得採為判決之基礎（最高法院八十四年度台上字第五二六二號判決參照
    ）。被告原供承於警訊遭警刑求，惟證人即帶同證人丙○○前往查獲被告前揭犯
    行之警員丁○○（即陳沿承）證稱：「（警訊的過程是否符合法定程序？有無刑
    求逼供？）沒有，都依法定程序，沒有刑求」、「（當時被告乙○○是否有受傷
    ？他的傷由何處來的？）當初被告告訴我們說他有槍枝藏在九樓頂的水塔，我們
    同事押到九樓，我爬到水塔去找，他告訴我藏在水塔的左上角，我說我找不到，
    他說有啦，他趁我與同事在講話的時候，他往九樓旁邊的圍牆衝過去，我忽然聽
    到我的同事說你要跑到哪裡去，他就爬女兒牆要往下跳，我們同事就去拉他，他
    就踢我同事，我們的同事有受傷，他也有受傷，拉下來之後他還在地上打滾，我
    看到之後，我就趕下來了」等語（本院卷第六九、七十頁），另當初逮捕被告警
    員劉斯成亦稱：「（當初逮捕的情形？你手臂有無受傷？）他要跳樓我拖著他，
    他有踢我，我的手臂受傷」（本院卷第七一頁）等語，而本件當場查獲乙○○時
    並扣得安非他命一小包（毛重一點六公克）、吸食器一組等物，是已有充分證據
    證明被告犯罪，衡情警方亦無必要再刑求取供，是被告辯稱刑求是否屬實，已值
    置疑。況被告又改稱：「他在警察局的時候，沒有刑求，住處的地方有刑求」云
    云（本院卷第七九頁）。且於警訊亦自承：「（你身上的傷是如何來的）因我反
    抗準備跳樓尋死，跟警察拉扯，在樓頂跟警察翻滾時撞傷的」（偵卷第十頁反面
    ）。準此，足認被告身體所受之傷，係因員警為阻止被告自殺拉扯之際所受之傷
    。且查無其他事證足認被告曾遭警刑求之事實，故被告所辯其曾遭警刑求一事，
尚難憑採。至被告稱丙○○經警刑求一節，被告於原審審理時雖辯稱：「丙○○
    上次偵訊中說被刑求」，並請能與丙○○對質云云（原審卷第二八四頁），經查
    證人丙○○於原審八十八年十月十九日調查雖指證：「（你在警局所說實在？有
    無刑求？）是警察先寫完要我蓋章的，他沒有刑求，但有嚇我，警訊不實在」（
    原審卷第四七頁），惟證人即當時之承辦警員陳育德、丁○○二人於原審訊問時
    否認有刑求逼供情事，且證人陳育德、丁○○一致證稱：「『邱』本來犯贓物罪
    被通緝，我們找到『邱』之後，搜身時他自己拿出一包『安』，然後供出乙○○
    」等語（原審卷第三八頁），而證人丙○○於原審亦稱：「（你在警局說是向『
    江』買毒品，是警察嚇你或逼你說是『江』？）警察沒逼我也沒嚇我，是我自己
    講的」云云（原審卷第八七頁反面），足徵丙○○部分並無被告所稱之警訊刑求
    其事，經查又無其他積極證據足資證明證人丙○○於警訊時有被刑求、逼供、或
    有違背其本意而陳述情形，是被告此部分丙○○被刑求之辯解亦無足採。
(二)、證人丙○○在警訊稱：「警方扣案的安非他命是在八十八年六月二十五日晚上八
    點左右在桃園市○○○路假日飯店前向綽號『阿春』之男子以新台幣五千元代價
    購買，但因為沒有現金所以將伊所駕駛之ＫＤ－二六七二號白色自小客車在現場
    抵押給『阿春』，我則坐計程車回中壢市」、「我當面指認此人就是販賣毒品給
    我的乙○○沒錯」、「『阿春』行動電話經常更換，目前使用00000000
    00號行動電話」云云（偵卷第七頁），查證人丙○○之上開供證，核與被告自
    承丙○○之「ＫＤ─二六七二號」自小客車由丙○○交與伊在使用之事實，及上
    開「0000000000號」行動電話，被告於警訊中自承「這具電話是我一
    位綽號『阿丁』的朋友給我用的，電話費由他繳納，這具電話卡是他的，行動電
    話是我的」（偵卷第十一頁），及其自承其綽號為「阿春」等情相吻合；此外並
    有自丙○○身上扣得之安非他命壹包（毛重參點陸公克，淨重貳點玖捌參參公克
    ，鑑驗耗損零點零壹玖捌公克，餘貳點玖陸參伍公克）、自被告住處扣得之安非
    他命貳包（毛重壹點陸公克、壹公克，共淨重貳點零伍貳柒公克，鑑驗耗損零點
    零貳貳柒公克，剩餘貳點零參公克，以上確為安非他命，有憲兵司令部刑事鑑識
    中心鑑驗通知書在卷可查，原審卷第二六頁）可證，堪信證人丙○○此部分所述
    為可採。
(三)、證人丙○○於警訊雖又供稱：「我向『阿春』買很多次安非他命及海洛因，次數
    很多我已記不清楚，每次都買一小包，價錢大概都是新台幣二、三千元」、「我
    自八十七年十一、十二月開始以行動電話與『阿春』聯絡購買毒品海洛因及安非
    他命，每三、五日就購買一次，約定交貨地點不是在桃園市○○○路假日飯店前
    就是約在中壢市○○○街二三二號樓下交易」等語（偵卷第七頁正反面），惟按
    證人丙○○於警訊中所述：「八十八年六月二十五日向被告購買安非他命」部分
    ，雖如前所述，然其上開所述向被告購買安非他命之情，其時間並不確定，且每
    次所購數量及金額亦籠統不確定，被告復否認此部分犯行，經查亦無積極證據足
    資佐證證人丙○○上開供證與事實相符，此部分即無從證明，惟並不能以之即否
    定丙○○於警訊所述：「於八十八年六月二十五日向被告購買安非他命」部分之
    真正。
(四)、次查被告何以持有證人丙○○所駕駛之ＫＤ－二六七二號自小客車一節，證人丙○○於警訊先稱：「是向乙○○以新台幣五千元代價購買安非他命，但因為沒有
    現金所以將該車抵押」等語；嗣在原審改稱：「因之前向乙○○借五千元，沒錢
    還他，他就將車子開走」云云，於本院囑託臺灣臺東地方法院訊問時又稱：「安
    非他命並非向乙○○所買，在警訊時，因欠乙○○五千元，乙○○就押車子，我
    心態不平衡才故意說是向乙○○買的」等語（偵卷第七頁反面、原審卷八六頁、
    本院卷第八十五頁）。惟證人丙○○上開供證與被告在警訊所稱：「丙○○的車
    是他說他被警察追，約我在桃園假日飯店前將車交給我，不是抵押」云云、在原
    審所稱：「丙○○向我借五千元，車子押在我那邊」云云，及於本院調查中所供
    ：「因為他欠我五千元，所以給我，是在我被查獲的前一星期給我的」等詞（偵
    卷第十頁、原審卷第一七五頁、本院卷第六八頁）相互對照，足見二人所述前後
    矛盾互核不符。而證人丙○○自警訊起，迄本院調查中，始終未曾提及其因被警
    察追才將車寄放在被告處之事實，足見被告警訊所言：「丙○○的車是他說他被
    警察追，在桃園假日飯店前將車交給我」等詞為不實。至渠等二人嗣後在原審審
    理及本院調查、審理時雖均改稱：「車是丙○○借款五千元之抵押」云云，證人
    丙○○於原審並稱：「因當時在退藥，而且車子被乙○○開走，有一點不甘願，
    才說毒品是向乙○○買的」云云，惟該車如係供作借款擔保之用，來路正當，則
    被告當時為警逮捕，並經警員訊以販賣毒品予丙○○之事，衡情自清尚且不及，
    而無任意杜撰之理。更參以證人丙○○在原審及本院調查時，多方砌詞推稱警訊
    不實，此如後述，足見二人於原審及本院所述，為飾卸之詞，並不足採，是應以
    證人丙○○在警訊所述將車供作購買毒品之抵押等語為真實。
(五)、證人丙○○就其警訊筆錄真實性，在原審法院審理時雖先後辯稱：「（警訊筆錄
    ）是警察先寫好要我蓋章的」（原審卷第四七頁）、「警察問我時我就說（車子
    ）在乙○○那裡，原本以為警察在追贓車，車那時在乙○○處，警察在幫我做筆
    錄時正在退藥，因為車在乙○○那裡，所以也說毒品向他買的，警察沒有脅迫我
    ，警訊筆錄是我自己講的」云云（原審卷第八六頁），顯見其所述先後明顯不一
    ，且與證人即警員陳育德、丁○○分別於原審到庭所證：「沒有對丙○○逼供、
    脅迫或利誘；陳育德有問丙○○車在哪裡，是問他平常用的那一部，是指買毒品
    抵押的那一部，因懷疑內還有毒品，所以問他車在那裡，他說車在乙○○那裡，
    說向乙○○買毒品沒錢，用車抵押給他，伊等抓到當場就有問他，他在現場這樣
    講，在警局也是這樣講，丙○○在警察局時正常，精神狀況良好，看不出有退藥
    痕跡」等語不符（參見原審卷第一０一頁）。而衡情證人警訊筆錄如係警員自行
    寫就，警員如何得知證人將車質押與被告之事。況本件係因證人丙○○攜有安非
    他命為警查獲，於警訊供出其向被告購買安非他命及海洛因之事實，對照證人在
    另案經警採集其尿液送驗結果，確有呈嗎啡及安非他命陽性反應者，有憲兵司令
    部刑事鑑識中心八十九年三月二十八日（八九）綱得字第四０四七號函鑑驗通知
    書、桃園縣衛生局八十八年八月二十七日尿液鑑定報告、法務部調查局鑑驗通知
    書各一紙附於原審卷可稽，與證人警訊所言向被告購買安非他命一節相符，此均
    非證人自述旁人即無從得知之事，足見證人警訊所述確係真實，無不可採之理。
    而其此後多方砌詞推託，無非迴護之詞，不足採信。至被告前請求與證人丙○○
    對質乙節，按證人丙○○自原審八十八年十月十九日調查時起，已開始否認向被
    告乙○○購買安非他命，本院前於調查又囑託臺灣臺東地方法院代為訊問丙○○
    ，其已否認向被告購買安非他命之事實而為被告為有利之供證，經查該證人於原
    審及本院前審調查所為有利被告供述，難無事後迴護被告之虞，不足採信，已如
    前述，是毋庸再予訊問或讓渠等二人對質，於此敘明。
(六)、綜上所述，本件事證明確，被告所辯應係推諉而不可採，其犯行堪予認定，應依
    法論科。
三、查被告乙○○出售與丙○○之安非他命，其毛重為參點陸公克，其出售價格為五
    千元，惟被告係以多少價錢買進，因被告始終否認販賣而無法查知；又被告於出
    售丙○○時，是否有營利之意圖，亦無從查明；且亦查無其他積極證據足以佐證
    被告有營利之意圖，是被告所為，應只能成立轉讓第二級毒品安非他命罪。是核
    被告乙○○所為，係犯毒品危害防制條例第八條第二項之轉讓第二級毒品罪。被
    告持有第二級毒品安非他命低度行為，為轉讓高度行為所吸收，不另論罪。公訴
    意旨認被告所為係犯同條例第四條第二項販賣第二級毒品罪，尚有未洽，起訴法
    條應予變更。被告乙○○前曾於八十七年二月間，因違反麻醉藥品管理條例案件
    ，經臺灣桃園地方法院判處有期徒刑三月確定，甫於八十七年四月十三日執行完
    畢；其於八十七年八月間，又因違反槍砲彈藥刀械管制條例案件等罪，被臺灣桃
    園地方法院檢察署檢察官提起公訴，為臺灣高等法院就違反槍砲彈藥刀械管制條
    例案件，判處有期徒刑三年，併科罰金新台幣十五萬元，就所犯妨害公務罪部分
    ，經判處有期徒刑六月，合併定執行刑為有期徒刑三年四月，併科罰金新台幣十
    五萬元，應執行至九十二年八月十一日止；其又於八十九年九月二十五日，為臺
    灣桃園地方法院以毒品防治條例之施用第二級毒品罪，判處有期徒刑四月，以施
    用第一級毒品罪，判處有期徒刑八月，合併定執行刑為有期徒刑十月，應執行至
    九十三年六月十一日止，有臺灣桃園地方法院檢察署刑案資料查註紀錄表及本院
    被告全國前案紀錄表等在卷可稽，其於有期徒刑執行完畢後，五年內再犯本件有
    期徒刑以上刑之罪為累犯，應依法加重其刑。
四、原審以被告所犯罪證明確予以論科，固非無見，惟查：(一)、被告所為係犯毒品危
    害防制條例第八條第二項之轉讓第二級毒品罪，原審認係犯販賣第二級毒品罪。
    (二)、起訴書以尚扣得被告販賣單非他命紀錄用帳冊一本，聲請沒收，原審判決就
    此部分並未諭知沒收，亦未敘明理由。(三)、扣案第二級毒品安非他命貳包（毛重
    壹公克、毛重壹點陸公克，共淨重貳點零伍貳柒公克，鑑驗耗損零點零貳貳柒公
    克，剩餘貳點零參公克）均應宣告沒收銷燬之，原審僅載安非他命壹包（毛重壹
    點陸公克）沒收，復未載明該包安非他命經鑑定確係安非他命，即逕認定係安非
    他命。以上尚有未洽，本件被告上訴意旨否認犯罪，徒陳詞指摘原判決失當，固
    無理由，檢察官上訴意旨以被告另於八十七年五月二十一日，在桃園縣大園鄉萬
    能工專（現改名為萬能技術學院）前之便利商店，將安非他命二大包（含袋重十
    八點六公克，已經檢察官沒收銷燬）以二萬五千元之代價，販賣予林家正、羅永
    政，因認被告此部分亦涉有販賣第二級毒品罪嫌，認與本案有連續犯之裁判上一
    罪關係而提起上訴，請求併案審理，惟查，移送併案意旨認被告販賣毒品，係在
    八十七年五月二十一日，與本件被告係在八十八年六月二十五日販賣毒品予丙○○相較，時間相隔一年之久，顯難認係基於同一概括犯意而為，並無連續犯裁判
    上一罪之關係，非本院所得審理（此部分業於本院前審審理終結後退由檢察官另
    行偵查），是檢察官之上訴理由亦非有據，惟原判決既有上開可議之處，自無可
    維持，應由本院予以撤銷改判，爰審酌被告犯罪動機、目的、手段、所生危害、
    轉讓之數量及犯罪後態度等一切情狀，量處有期徒刑拾月。扣案第二級毒品安非
    他命貳包（毛重壹公克、毛重壹點陸公克，共淨重貳點零伍貳柒公克，鑑驗耗損
    零點零貳貳柒公克，剩餘貳點零參公克），經鑑驗明確係毒品危害防制條例第二
    條第二項第二款所稱之第二級毒品，應依毒品危害防制條例第十八條第一項前段
    之規定，不問是否屬犯人所有，均依法宣告沒收銷燬之。至公訴意旨雖以扣案帳
    冊一本為販賣安非他命紀錄而聲請沒收，但經檢視結果其上僅有一頁記載，且內
    容語焉不詳，與吸食器一組均尚乏積極證據足資證明係被告供轉讓第二級毒品所
    用或預備之物，爰不予宣告沒收。又被告轉讓第二級毒品安非他命時，雙方係約
    定價金為五千元，而丙○○無現金而以其所駕駛之「ＫＤ─二六七二號」白色自
    用小客車「抵押」與被告（見丙○○之警訊筆錄─偵查卷第七頁），其所謂「抵
    押」應係動產質押之情形，而本件於事發後，被告已將該車返還與丙○○，實際
    上丙○○並未為價款之交付，被告亦無所得，故對於雙方所約定之價款「五千元
    」，自不能依毒品危害防制條例第十九條第一項規定宣告沒收，或為如一部或全
    部不能沒收，以其財產抵償之諭知，亦此敘明。
五、公訴意旨另以：被告乙○○自八十七年十一月起至八十八年六月二十五日止，連
    續多次在桃園縣境內，向不詳姓名者販入安非他命後，除前開有罪部分之一次販
    賣行為外，另連續多次販售予丙○○及綽號「如如」、「玲瓏」、「小芳」、「
    澎仔」、「Ｋ哥」等不特定人施用，就此部分亦涉有販賣毒品罪嫌。訊據被告乙○○則否認右揭犯行，辯稱：「Ｋ哥是賴有智，澎仔是朋友，伊沒有買毒品給他
    們，筆記是伊隨手亂寫的」云云（參見原審卷第一七五頁原審八十九年四月二十
    四日筆錄）。按公訴意旨認被告涉有上揭販賣毒品犯行，無非係以證人丙○○之
    指訴及扣案帳冊一本，為其論據。然查：(一)、證人丙○○在警訊陳稱：「其之前
    向被告購買安非他命及海洛因之時間、次數、金額均因時間久遠，不復記憶」云
    云（參見偵查卷第七頁），經查又無其他積極證據以實其說，是尚難認定丙○○
    所指此部分事實為真實。(二)、再證人丙○○從未指稱被告販售安非他命與上開「
    如如」「玲瓏」、「小芳」、「澎仔」、「Ｋ哥」等人，而經檢視扣案帳冊結果
    ，其上僅有一頁記載，且內容語焉不詳，無法得知被告確有販賣毒品與綽號「如
    如」等人情事；且因綽號「如如」等人均無其等之年籍、住址以資傳訊求證，是
    被告此部分犯行均屬不能證明，惟公訴人認此部分事實與前開已起訴部分之事實
    ，有連續犯裁判上一罪之關係，故不另為無罪之諭知。
六、據上論斷，應依刑事訴訟法第三百六十九條第一項前段、第三百六十四條、第三
    百條、第二百九十九條第一項前段、毒品危害防制條例第八條第二項、第十八條
    第一項前段、刑法第十一條前段、第四十七條，判決如主文。
本案經檢察官王安明到庭執行職務。
中      華      民      國        九十    年      九        月  十九    日
                              臺灣高等法院刑事第七庭
                                  審判長法  官  吳  啟  民
                                        法  官  林  瑞  斌
                                        法  官  施  俊  堯
右正本證明與原本無異。
如不服本判決應於收受送達後十日內向本院提出上訴書狀，其未敘述上訴之理由者並
得於提起上訴後十日內向本院補提理由書（均須按他造當事人之人數附繕本）。
                                        書記官  顏  志  豪
中      華      民      國        九十    年      九        月    十九  日
附錄本案論罪科刑法條全文：
毒品危害防制條例第八條第二項：
轉讓第二級毒品者，處六月以上五年以下有期徒刑，得併科新臺幣七十萬元以下罰金
。


司法院資訊處製作；財團法人民間司法改革基金會備份。
